臺灣士林地方法院交通事件裁定　　　 100年度交聲字第1116號
原處分機關　交通部公路總局臺北區監理所
異　議　人
即受處分人　泉億營造有限公司
代　表　人　許錦昌
上列異議人即受處分人因違反道路交通管理處罰條例事件，對於
交通部公路總局臺北區監理所於民國100 年11月22日所為之處分
（原處分案號：桃警局交字第DB0000000 號）聲明異議，本院裁
定如下：
    主  文
異議駁回。
    理  由
一、按裝載砂石、土方未依規定使用專用車輛或其專用車廂未合
    於規定或變更車廂者，處汽車所有人新臺幣（下同）4 萬元
    以上8 萬元以下罰鍰，並當場禁止通行，道路交通管理處罰
    條例第29條之1 第1 項訂有明文。次按交通部91年5 月31日
    所頒「裝載砂石土方車輛使用專用車輛或專用車廂規定」第
    3 條規定：裝載砂石、土方之傾卸框式大貨車及傾卸框式半
    拖車，公路監理機關經檢驗查核其已依規定裝設下列裝置及
    標示者，即登檢為砂石專用車：(一)依據道路交通安全規則第
    39條第26款或第39條之1 第20款規定裝設載重計。(二)依據道
    路交通安全規則第39條第27款或第39條之1 第21款規定裝設
    轉彎及倒車警報裝置。(三)依據道路交通安全規則第39條第24
    款或第39條之1 第18款規定裝設行車紀錄器。(四)依據道路交
    通安全規則第39條第15款或第39條之1 第14款規定裝設左右
    兩側之防止捲入裝置與後方之安全防護裝置（或保險槓）。
    (五)依據道路交通安全規則第39條第20款或第39條之1 第16款
    ，貨廂容積應合於下列規定：（1 ）已登檢合格之砂石標示
    車（不含砂石標示車已繳、註、吊銷牌照者）；前單軸後雙
    軸式大貨車，貨廂容積以7 立方公尺為上限；後雙軸式半拖
    車，貨廂容積以14.7立方公尺為上限；前單軸後單軸式大貨
    車，貨廂容積以核定總重噸數除以3 所得數為立方公尺為上
    限。（2 ）其他砂石車：大貨車為其核定總重扣除核定空重
    所得之核定載重量，除以規定比重1.5 ，所得之數值為貨廂
    容積之立方數；半拖車為其核定聯結總重減去半拖車車重與
    6.5 公噸所得之核定載重量，除以規定比重1.5 ，所得之數
    值為貨廂容積之立方數。(六)貨廂外框顏色依據道路交通安全
    規則第42條第1 項第15款辦理。(七)依據高速公路交通管制規
    則第18條第1 項第1 款及道路交通安全規則第77條第1 項第
    1 款規定，機械式可密覆裝置或備有帆布能緊密覆蓋貨廂。
    (八)貨廂正後方依據道路交通安全規則第42條第1 項第3 款規
    定以黑色字體加漆號牌2.5 倍之車輛牌照號碼。(九)除活動式
    尾門絞鏈外，貨廂後方活動式尾門高度不得超過貨廂側邊高
    度20公分。準此，裝載砂石、土方車輛如無「裝載砂石土方
    車輛使用專用車輛或專用車廂規定」第3 條所示之裝置及標
    示者，則非裝載砂石、土方之專用車輛或專用車廂，自不得
    裝載砂石、土方，否則應依道路交通管理處罰條例第29條之
    1 第1 項規定處罰汽車所有人甚明。
二、原處分意旨略以：異議人即受處分人泉億營造有限公司所有
    之車牌號碼512-TV號自用一般大貨車，於民國100 年9 月10
    日上午9 時15分許，在桃園縣龜山鄉○○路○段產業道路旁
    ，有「裝載砂石、土方未依規定使用專用車輛」之違規事實
    ，經桃園縣政府警察局龜山分局大坑派出所警員當場舉發。
    嗣原處分機關交通部公路總局臺北區監理所於100 年11月22
    日以北監自裁字第裁40-DB0000000號裁決書裁決，依前開規
    定裁處異議人最低額罰鍰4 萬元。
三、聲明異議意旨略以：桃園縣警察局龜山分局對所核准之車輛
    通行證，僅認為係工程需求之車輛通行路線，非將該申請道
    路視為施工區域，確實無誤；然本標案工程一側為國道1 號
    北上線，斜坡上落墩，下方為大坑溪，唯一出入動線即為大
    坑路，故為一般通行道路亦為施工必須出入之區○○○○○
    路上有些澆置改道工程，皆屬施工區域內，狀請聲明異議云
    云。
四、惟查：
  (一)異議人即受處分人泉億營造有限公司所有之車牌512-TV號自
    用一般大貨車，因施工需要，於100 年9 月10日上午9 時15
    分許，交由陳宗榮駕駛載送，在桃園龜山大坑路一般產業道
    路旁，經員警舉發「裝載砂石土方未依規定使用砂石專用車
    輛」之違規事實等情，固為異議人所不否認，且有該舉發違
    反道路交通管理事件通知單影本1 紙及本院公務電話紀錄查
    詢表2 紙在卷可稽，又本件異議人所有之車牌號碼512-TV號
    自用大貨車，並未經監理機關檢驗通過登檢為裝載砂石、土
    方之專用車輛一節，有該自用大貨車之汽車車籍查詢資料1
    份在卷可憑，並為異議人自承無訛（見異議人第一次交通違
    規案件陳述書），是異議人所有之上開車輛，確有於前揭時
    、地裝載砂石、土方未依規定使用專用車輛之違規事實，應
    堪認定。
  (二)異議人雖以前詞置辯，惟按道路交通管理處罰條例第29條之
    1 第1 項規範裝載砂石、土方應依規定使用專用車輛或其專
    用車廂之立法目的，無非係為維護公共安全，兼有防止砂石
    、土方外落，妨害環境衛生及影響交通安全，異議人若因營
    業之需，有裝載砂石、土方之必要，自應依交通部所頒「裝
    載砂石土方車輛使用專用車輛或專用車廂規定」第3 條規定
    辦理，經公路監理機關檢驗查核登檢為砂石專用車後，始得
    以之載運砂石、土方，故本件違規路段沿線雖為異議人施工
    通行道路，惟亦仍開放公用使用中，有本院公務電話紀錄查
    詢表1 紙可憑，是揆諸前揭立法理由，異議人大貨車上所裝
    載之砂石、土方，本於砂石、土方漏逸飛散之特性，於行駛
    間自須使用專用車輛或專用車廂規定，確保其他用路人之交
    通安全。是員警依法舉發，並無違誤。異議人之上開辯詞，
    於法無據。
五、綜上所述，異議人所有之車牌512-TV號自用大貨車確有於前
    述時、地有「裝載砂石土方未依規定使用專用車廂」之違規
    行為，則原處分機關依道路交通管理處罰條例29條之1 第1
    項之規定，裁處異議人罰鍰4 萬元，核無違誤之處，本件異
    議人之聲明異議為無理由，自應予駁回。
據上論斷，應依道路交通事件處理辦法第18條前段，裁定如主文
。
中    華    民    國   100    年    12    月    30    日
                  交通法庭法  官  蔡明宏
以上正本證明與原本無異。
如不服本裁定，應於裁定送達五日內，向本院提出抗告狀。
                          書記官  黃瓊芳
中    華    民    國   100    年    12    月    30    日